【裁判字號】    92,訴,195
【裁判日期】    920617
【裁判案由】    給付違約金
【裁判全文】
臺灣臺北地方法院民事判決  九十二年度訴字第一九五號
    原      告    陽鼎實業股份有限公司
    法定代理人    乙○○
    訴訟代理人    丙○○
    被      告    德如工程有限公司
    兼  法  定
    代  理  人    甲○○
右當事人間請求給付違約金事件，本院判決如左：
    主      文
被告應連帶給付原告新台幣貳佰零萬柒仟貳佰壹拾伍元，及其中新台幣拾萬玖
仟伍佰拾陸元自民國九十二年四月九日起至清償日止按年息百分之五計算之利息，
另新台幣壹佰陸拾玖萬柒仟陸佰柒拾玖元自民國九十二年四月九日起至清償日止按年
息百分之二十計算之利息。
原告其餘之訴駁回。
訴訟費用由被告連帶負擔二分之一，餘由原告負擔。
本判決第一項於原告以新台幣柒拾萬元供擔保後，得假執行。
原告其餘假執行之聲請駁回。
    事      實
甲、原告方面：
一、聲明：
（一）被告應連帶給付原告新台幣（下同）三百九十萬四千七百四十二元，及其中二
      百二十萬七千零二十八元自起訴狀繕本送達之翌日起，另一百六十九萬七千七
      百一十四元自追加訴狀繕本送達之翌日起，均至清償日止，按年息百分之二十
      計算之利息。
（二）原告願供擔保請准宣告假執行。
二、陳述：被告德如工程有限公司（下稱德如公司）於民國九十一年五月間以被告甲
    ○○為連帶保證人，與原告簽訂桃園醫院新屋分院設備合約，貨款總價一百六十
    四萬九千九百六十五元（含稅），嗣被告德如公司於同年八月間又向原告追加訂
    購貨物一批，追加貨款總價為四萬七千七百一十四元（含稅），有工程估價單可
    證。原告已依約陸續交貨完畢，惟被告德如公司就上揭貨款一百六十九萬七千七
    百一十四元，迄今分文未付，依設備合約第九條約定，若被告德如公司違反該合
    約付款辦法之任何約定條款時，被告德如公司應給付按年息百分之二十計算之遲
    延利息。又依設備合約第十條約定，合約成立後，雙方不得終止合約，違約者應
    賠償對方合約總價百分之三十作為懲罰性違約金，因此被告德如公司就此部分依
    約應給付原告懲罰性違約金五十萬九千三百一十四元。另依設備合約第十一條約
    定，雙方對該合約若有不履行或不完全履行之情況時，雙方得請求本合約金額之
    罰金，故被告德如公司就此部分亦應給付原告罰金一百六十九萬七千七百一十四
    元。綜上，被告德如公司依設備合約之約定應給付原告貨款一百六十九萬七千七
    百一十四元及違約金二百二十萬七千零二十八元。再者，被告甲○○為系爭設備
    合約之連帶保證人，依法應負連帶清償責任，為此提起本件訴訟。
三、證據：提出設備合約、追加貨款估價單為證。
乙、被告方面：
    被告未於言詞辯論期日到場，亦未提出書狀作何聲明或陳述。
    理      由
甲、程序方面：
一、按當事人得以合意定第一審管轄法院。但以關於由一定法律關係而生之訴訟為限
    。前項合意，應以文書證之，民事訴訟法第二十四條定有明文。依兩造所簽訂之
    起本件給付違約金之訴，核與首揭規定，尚無不合，本院就本件給付違約金之訴
    自有管轄權，合先敘明。
二、本件被告未於言詞辯論期日到場，核無民事訴訟法第三百八十六條各款所列情形
    ，應依原告之聲請，由其一造辯論而為判決。
乙、實體方面：
一、原告主張：被告德如公司於九十一年五月間以被告甲○○為連帶保證人，與原告
    簽訂桃園醫院新屋分院設備合約，貨款總價一百六十四萬九千九百六十五元（含
    稅），嗣被告德如公司於同年八月間又向原告追加訂購貨物一批，追加貨款總價
    為四萬七千七百一十四元（含稅）。又原告已依約交貨完畢，惟被告德如公司就
    上揭貨款一百六十九萬七千六百七十九元（原告誤算為一百六十九萬七千七百一
    十四元），迄今分文未付，爰依設備合約之約定，請求被告連帶給付貨款暨按年
    息百分之二十計算之遲延利息等語，業據其提出設備合約及估價單為證，被告則
    未提出書狀答辯以供斟酌，應認原告此部分之主張為可採信。
二、原告另主張被告德如公司未依約給付貨款，依設備合約第十條、第十一條約定，
    被告德如公司應給付原告懲罰性違約金五十萬九千三百一十四元及罰金一百六十
    九萬七千七百一十四元等語，惟查，依設備合約第十條約定：「合約成立後，甲
    、乙雙方不得終止本合約，違約者應賠償對方合約總價百分之三十作為懲罰性違
    約金，：：。」亦即須被告德如公司違約終止系爭設備合約之情形，原告方得依
    上開約定請求被告德如公司給付懲罰性違約金五十萬九千三百一十四元，惟本件
    被告德如公司僅係未依約給付貨款，並無終止系爭設備合約之情形，故原告依上
    開約定請求被告德如公司給付懲罰性違約金五十萬九千三百一十四元，即屬無據
    。另查，系爭設備合約第十一條約定：「違約罰則：甲、乙雙方對本合約若有不
    履行或不完全履行情況時，甲、乙雙方得請求本合約金額之罰金。」而如前所述
    ，被告德如公司並未依約給付貨款，是原告依設備合約第十一條約定請求被告德
    如公司給付相當合約金額之罰金一百六十九萬七千六百七十九元，固屬有據。惟
    按當事人約定契約不履行之違約金過高者，法院得依民法第二百五十二條以職權
    減至相當之數額，至是否相當，應依一般客觀事實、社會經濟狀況及當事人所受
    損害情形，以為酌定標準，而債務已為一部履行者，亦得比照債權人所受利益減
    少其數額，最高法院四十九年度台上字第八０七號判例著有明文。查本件被告德
    如公司雖未依約履行給付貨款，但原告就上開貨款已另於合約第九條約定以年息
    百分之二十計付遲延利息，足見原告就該貨款已可獲得相當之賠償，是兩造另約
    定以相當合約之金額即一百六十九萬七千六百七十九元作為違約金，顯然過高。
    本院審酌本件被告德如公司自始即未繳付任何貨款，及兩造已就貨款另作遲延利
    息之約定等情，認本件之違約金應以該合約金額之百分之二十即三十三萬九千五
    百三十六元為當。
四、再按給付有確定期限者，債務人自期限屆滿時起，負遲延責任。給付無確定期限
    者，債務人於債權人得請求給付時，經其催告而未為給付，自受催告時起，負遲
    延責任，其經債權人起訴，或依督促程序送達支付命令者，與催告有同一之效力
    。前項催告定有期限者，債務人自期限屆滿時起負遲延責任；又遲延之債務，以
    支付金錢為標的者，債權人得請求依法定利率計算之遲延利息。但約定利率較高
    者，仍從其約定利率；另應付利息之債務，其利率未經約定，亦無法律可據者，
    週年利率為百分之五，民法第二百二十九條、第二百三十三條第一項、第二百零
    三條分別定有明文。查系爭設備合約第九條固約定：「若甲方有違反本合約付款
    辦法之任何約定條款時，甲方應支付乙方延遲付款之利息，以年息百分之二十計
    之，：：。」惟該設備合約第四條付款辦法係就本件貨款之給付時期為約定，因
    此，倘被告德如公司未依約給付貨款，原告自得依第九條約定請求按年息百分之
    二十計付遲延利息。至於違約金部分，並非第九條約定之範圍，故原告就違約金
    部分之利息僅能依前開法律規定按法定利率年息百分之五計之。從而，原告依設
    備合約及連帶保證之約定請求被告連帶給付貨款及違約金二百零三萬七千二百一
    十五元，及其中三十三萬九千五百三十六元自起訴狀繕本送達之翌日即九十二年
    四月九日起至清償日止按年息百分之五計算之利息，另一百六十九萬七千六百七
    十九元自追加訴狀繕本送達之翌日即九十二年四月九日起至清償日止按年息百分
    之二十計算之利息，為有理由，逾此範圍之請求，為無理由，應予駁回。
五、假執行之宣告：
    原告陳明願供擔保，聲請宣告假執行，經核其勝訴部分，合於法律規定，爰酌定
    相當之擔保金額宣告之；其餘假執行之聲請，因該部分訴之駁回而失所依據，應
    予駁回。
六、結論：
    本件原告之訴為有理由，依民事訴訟法第三百八十五條第一項前段、第七十九條
    但書、第八十五條第二項、第三百九十條第二項，判決如主文。
中      華      民      國    九十二    年      六      月     十七     日
                                            民事第五庭法      官  林秀圓
右為正本係照原本作成
如對本判決上訴，須於判決送達後廿日內向本院提出上訴狀
中      華      民      國    九十二    年      六      月      十七    日
                                                      法院書記官  林蓮女


司法院資訊處製作；財團法人民間司法改革基金會備份。
